臺灣新北地方法院三重簡易庭小額民事判決
   　　　　　　　　　　　　　　　　110年度重小字第1373號

原　　　告　藍常豪　
被　　　告　葉廣濟　

上列當事人間請求侵權行為損害賠償事件，經本院於民國110年
10月27日言詞辯論終結，本院判決如下：
    主  文
被告應給付原告新臺幣伍仟肆佰壹拾玖元，及自民國一一○年三
月二十五日起至清償日止，按年息百分之五計算之利息。
原告其餘之訴及假執行之聲請均駁回。
訴訟費用新臺幣壹仟元由被告負擔新臺幣伍佰伍拾壹元，餘由原
告負擔。
本判決原告勝訴部分得假執行。但被告如以新臺幣伍仟肆佰壹拾
玖元為原告預供擔保後，得免為假執行。
    事實及理由要領
一、原告主張：
    被告於民國109年11月17日7時0分許駕駛車號000-000號普通
    重型機車，行經新北市○○區○○路00號處時，因行至無號
    誌之交岔路口，支線道車未禮讓幹線道車先行之過失，適訴
    外人黃宗賢駕駛車號000-000號普通重型機車行經上開地點
    ，亦因未注意車前狀況且駕駛機車閃避失當之過失，致撞擊
    原告停放於路邊停車格中，訴外人馮聿岑所有之車號
    000-0000號普通重型機車（下稱系爭車輛），系爭車輛因而
    受損，計支出維修費用新臺幣（下同）1萬9,687元（工資
    2,806元、零件1萬6,881元），馮聿岑並已將本件之損害賠
    償請求權讓與原告。查系爭車輛之受損既為被告及訴外人黃
    宗賢之過失所致，被告及訴外人黃宗賢自均須就系爭車輛之
    損害負賠償責任；又二人之過失比例分別各為二分之一，即
    每人各9,843元（計算式：1萬9,687元÷2＝9,843.5），黃
    宗賢前已於訴訟外以6,000元與原告達成和解，惟就被告之
    部分，原告迄今仍未受償，爰依侵權行為及債權讓與等法律
    關係提起本訴，並聲明：(一)被告應給付原告9,843元，及
    自起訴狀繕本送達翌日起至清償日止，按年息百分之5計算
    之利息。(二)願供擔保，請准宣告假執行。
二、被告則以：
（一）訴外人黃宗賢應就本件事故負全部責任：
      系爭車輛並非由被告所駕駛之機車撞損，被告亦無原告所
      指稱之支線道車未禮讓幹線道車先行之過失。實際上被告
      於前開時地自支線道中緩慢駛出時，因訴外人黃宗賢急速
      長鳴喇叭，致原告於當下即已因驚嚇而停止行駛讓黃宗賢
      先行，係因黃宗賢於車速過快之行駛中閃避失當且未注意
      車前狀況，始發生本件事故。
（二）至於初步分析研判表雖稱被告有未禮讓幹線道車先行之過
      失云云，惟依一般社會通念，黃宗賢既有閃避不及致碰撞
      系爭車輛之情事，顯見其於行駛車輛時必定嚴重超速，始
      致本件肇事之發生，故縱認被告確有支線道車未禮讓幹線
      道車先行之過失，前該過失與系爭車輛之受損間亦無因果
      關係，被告自無庸負責等語置辯，並聲明：(一)原告之訴
      駁回，(二)如受不利判決，願供擔保請准免予假執行。
三、得心證之理由：
（一）原告主張之前揭事實，業據其提出道路交通事故初步分析
      研判表、當事人登記聯單、車損及事故現場照片、估價單
      等件為證（本院卷第15至25頁），並經本院依職權向新北
      市政府警察局蘆洲分局調閱之本件事故資料在卷佐稽（本
      院卷第31至61頁）。被告雖以前詞置辯，惟查：依黃宗賢
      於道路交通事故調查紀錄表所陳稱：「當時我直行往光華
      路（往中正路方向），對方從光華街70巷直行往光華路63
      巷，當時我看到對方時我有喇叭，對方突然在路中停下，
      我為了閃他，要從他的車頭前繞過，結果我的左側車身與
      對方的車頭發生碰撞，對方未下車查看關心就騎走了，之
      後擦撞後不穩所以我撞到路邊的黑色GOGORO機車」、「當
      時行車速率約40公里」等語，及被告所自承：「自支線道
      中緩慢駛出時，因訴外人黃宗賢急速長鳴喇叭，致原告於
      當下即已因驚嚇而停止行駛」等語，並參以新北市政府警
      察局蘆洲分局所繪製之道路交通事故現場圖，可認黃宗賢
      所陳述之被告自光華街70巷之支線道往光華街63巷行駛，
      至幹線道即光華路口處前時並未停車禮讓幹線道車先行，
      直至黃宗賢以喇叭警示後始停於光華路口中央等情應為屬
      實，黃宗賢並為閃避被告而至本件事故之發生。被告雖復
      辯稱：本件事故係因黃宗賢車速嚴重過快所致，與伊之過
      失無涉云云，惟依黃宗賢之前開陳述，其於事發時之行車
      速率約為40公里，卷內復無其他證據資料足認黃宗賢確有
      行駛過快之事實，況被告雖辯稱：本件肇事係因黃宗賢閃
      避失當所致，其應負全部責任云云，然其前開辯解中亦不
      否認係因被告之行車過失，始致黃宗賢需有閃避之舉動，
      是就系爭車輛之毀損，被告自有過失甚明，其前揭所辯，
      要屬無據。
（二）按因故意或過失，不法侵害他人之權利者，負損害賠償責
      任。汽車、機車或其他非依軌道行駛之動力車輛，在使用
      中加損害於他人者，駕駛人應賠償因此所生之損害，民法
      第184條第1項前段及第191條之2前段1項分別定有明文。
      又民事上共同侵權之加害行為，共同侵權行為人間不以有
      意思聯絡為必要，數人因過失不法侵害他人之權利，苟各
      行為人之過失行為，均為其所生損害共同原因，即所謂行
      為關連共同，亦足成立共同侵權行為，依上揭規定，各過
      失行為人對於被害人應負全部損害之連帶賠償責任（參照
      最高法院67年台上字第1737號判例要旨）。本件被告與黃
      宗賢同為系爭車輛受損之原因等情，已如前述，本院審酌
      被告與黃宗賢之肇事原因與過失之輕重，認本件事故之造
      成應由被告及黃宗賢各負二分之一之過失責任，是原告依
      侵權行為之法律關係請求被告賠償，自屬正當。
（三）次按不法毀損他人之物者，被害人得請求賠償其物因毀損
      所減少之價額，民法第196條定有明文。再依民法第196條
      請求賠償物被毀損所減少之價額，固得以修復費用為估定
      之標準，但以必要者為限（如修理材料以新品換舊品，應
      予折舊）。查系爭車輛受損後，經送修共計支出修復費用
      1萬9,687元（工資2,806元、零件1萬6,881元），有估價
      單在卷可稽，又系爭車輛係108年4月出廠使用（推定為15
      日），有公路監理閘門資料在卷佐參，至109年11月17日
      因被告過失侵權行為而撞損時止，已使用1年7月餘，本院
      依「營利事業所得稅結算申報查核准則」第95條第8項：
      「固定資產提列折舊採用定率遞減法者，以1年為計算單
      位，其使用期間未滿1年者，按實際使用之月數相當於全
      年之比例計算之，不滿1個月者，以月計。」之規定，另
      依行政院所頒「固定資產耐用年數表」及「固定資產折舊
      率表」之規定，非運輸業用客車、貨車之耐用年數為5年
      ，依定率遞減法每年折舊千分之三六九，其最後一年之折
      舊額，加歷年折舊累積額，總和不得超過該資產成本原額
      之十分之九之計算結果，系爭車輛之折舊年數為1年8月，
      則系爭車輛之修理材料費扣除折舊後之餘額為8,032元（
      計算式詳如附表所示，元以下四捨五入），至於工資部分
      則無須折舊，合計系爭車輛之合理修復費用共計1萬0,838
      元（計算式：8,032元＋2,806元）。
（四）又債權人向連帶債務人中之一人免除債務而無消滅全部債
      務之意思表示者，除該債務人應分擔之部分外，他債務人
      仍不免其責任，民法第185條第1項、第276條第1項分別定
      有明文。第276條第1項規定，旨在避免當事人間循環求償
      ，簡化其法律關係，故於債權人向連帶債務人中一人表示
      免除該債務人之全部債務時，固有上開規定之適用；惟於
      債權人與連帶債務人中之一人和解，同意該債務人為部分
      給付時，如和解金額低於該債務人「應分擔額」（民法第
      二百八十條），為避免其他債務人為清償後，向和解債務
      人求償之金額高於和解金額，就其差額部分，應認其他債
      務人亦同免其責任；反之，如和解金額多於該和解債務人
      之「應分擔額」，因不生上述求償問題，該項和解自僅具
      相對效力，而無民法第276條第1項之適用（最高法院98年
      度台上字第759號判決意旨參照）。本件被告與黃宗賢構
      成共同侵權行為，應對原告負連帶損害賠償責任，而原告
      得請求之損害賠償金額為1萬0,838元，被告與黃宗賢內部
      分擔責任應各為5,419元（計算式：1萬0,838元×1/2）。
      原告前與黃宗賢達成調解，黃宗賢同意給付原告6,000元
      ，原告對黃宗賢其餘請求拋棄，對被告之請求則不拋棄，
      黃宗賢業於調解時給付完畢，有新北市蘆洲區調解委員會
      調解書在卷可憑，堪認原告並無消滅連帶債務人被告全部
      債務之意思表示甚明。原告獲償之數額6,000元雖高於黃
      宗賢應分擔之數額，惟依前揭說明，該和解僅具有相對效
      力，是原告尚得向被告請求其應分擔之金額5,419元。逾
      此部分之請求，則屬無據。
四、從而，原告依侵權行為及債權讓與等法律關係，請求被告給
    付5,419元及自起訴狀繕本送達翌日即110年3 月25日起至清
    償日止，按年息百分之5計算之利息，為有理由，應予准許
    ；逾此部分請求，則無理由，應予駁回。
五、本件事證已經明確，兩造其餘攻擊防禦方法及未經援用之證
    據，經斟酌後，認均不影響本判決結果，爰不再逐一論駁，
    併此敘明。
六、本判決原告勝訴部分，係依小額程序所為被告敗訴之判決，
    依民事訴訟法第436條之20規定，應依職權宣告假執行，至
    兩造分別陳明願供擔保，請准宣告假執行及免為假執行，就
    被告之部分，經核尚無不合，爰分別酌定相當擔保金額准
    許之。至原告其餘假執行之聲請，因該部分之訴業經駁回而
    失所附麗，應併駁回之。
七、依民事訴訟法第436 條之19第1 項之規定，確定本件訴訟費
    用額為1,000元，應由被告負擔551元，餘由原告負擔。
中    華    民    國   110    年    11    月    12    日
                  臺灣新北地方法院三重簡易庭
                      法      官  王雅婷
以上正本係照原本作成。
如不服本判決，應於送達後20日內，向本院提出上訴狀，並表明
上訴理由（上訴理由應表明一、原判決所違背之法令及具體內容
。二、依訴訟資料可認為原判決有違背法令之具體事實。），如
於本判決宣示後送達前提起上訴者，應於判決送達後20日內補提
上訴理由書（須附繕本），如未於上訴後20日內補提合法上訴理
由書，法院得逕以裁定駁回上訴。
中    華    民    國   110    年    11    月    12    日
                      書  記  官  陳芊卉
附表
-----
折舊時間           金額
第1年折舊值        16,881×0.369=6,229
第1年折舊後價值    16,881-6,229=10,652
第2年折舊值        10,652×0.369×(8/12)=2,620
第2年折舊後價值    10,652-2,620=8,032